臺灣高雄地方法院刑事判決　　　　　　　94年度易字第1202號
公　訴　人　臺灣高雄地方法院檢察署檢察官
被　　　告　甲○○
上列被告因毒品危害防制條例案件，經檢察官提起公訴（94年度
毒偵字第2825號），本院判決如下：
    主  文
甲○○施用第二級毒品，處有期徒刑肆月，如易科罰金，以參佰
元折算壹日。
    事  實
一、甲○○前因施用毒品案件，經本院以92年度毒聲字第4309號
    裁定送勒戒處所觀察、勒戒後，認無繼續施用毒品傾向，而
    於92年7 月24日釋放；又因施用毒品，再經本院以92年度毒
    聲字第7306號裁定送勒戒處所觀察、勒戒後，認無繼續施用
    毒品傾向，並於92年12月22日釋放，迭經臺灣高雄地方法院
    檢察署檢察官分別以92年度毒偵字第4250、7050號案件為不
    起訴處分確定。惟仍不知悔改，於上開觀察勒戒完畢釋放後
    五年內，仍基於施用第二級毒品甲基安非他命之犯意，於94
    年2 月13日16時57分許採尿時起回溯24小時內之某時止，在
    不詳地點，施用第二級毒品甲基安非他命乙次。嗣於94年2
    月13日16時，因係毒品列管人口，經警通知到案採尿送驗後
    ，始悉上情。
二、案經高雄市政府警察局三民第二分局報請臺灣高雄地方法院
    檢察署檢察官偵查起訴。
    理  由
壹、程序方面：
  (一)按被告以外之人於審判外之言詞或書面陳述，除法律有規定
    者外，不得作為證據，刑事訴訟法第159 條第1 項固定有明
    文；惟按被告以外之人於審判外之陳述，雖不符前4 條之規
    定，而經當事人於審判程序同意作為證據，法院審酌該言詞
    陳述或書面陳述作成時之情況，認為適當者，亦得為證據。
    當事人、代理人或辯護人於法院調查證據時，知有第159 條
    第1 項不得為證據之情形，而未於言詞辯論終結前聲明異議
    者，視為有前項之同意，同法第159 條之5 規定甚明。
 (二) 查本件卷附長榮大學94年2 月25日檢體編號VＺ00000000000
    確認報告，其本質乃為被告以外之人於審判外之書面陳述，
    依刑事訴訟法第159 條第1 項之規定，不具證據能力，惟經
    被告於本院審理時未否認其證據能力，而本院審酌前述書面
    報告，係該院以酵素免疫分析法ＥＩＡ為篩檢，並以氣相層
    析質譜儀ＧＣ／ＭＳ作確認，結果呈現甲基安非他命陽性反
    應；按現行煙毒檢驗之步驟主要分為「篩檢」與「確認」二
    程序，國內一般衛生局就煙毒篩檢所採用之免疫學分析法與
    「TOXI／LAB 」（即薄層色層分析法），可能有干擾因素，
    造成偽陽性反應，但如以氣相層析質譜儀分析法做確認，則
    應不會有假陽性反應；所謂「氣相層析質譜儀」包括「氣相
    層析儀」及「質譜儀」二部分，在「氣相層析儀」部分，其
    方法為將物質氣化後，再經分析管分離，由於各種物質之沸
    點及對管柱之吸附力不同，在經過檢測器（detector）測定
    後，表現出不同的滯留時間（retension time），利用滯留
    時間來判定是何種物質；而「質譜儀」部分為其檢測器，能
    將物質撞擊成碎片，記錄其質譜圖，因每個化合物之鍵結能
    力不同，故不同之物質會有其特定之質譜圖，因此在物質之
    判斷上有若指紋鑑定，因此，理論上如果扣除人為因素（例
    如檢體之間的污染）不與列計者，氣相層析質譜儀之精確度
    接近百分之百，此有行政院國軍退除役官兵輔導委員會台北
    榮民總醫院83年3 月1 日（八三）北總內字第0185號函堪以
    佐證；並無任何不適當作為證據之情形，依刑事訴訟法第
    159 條之5 第2 項之規定，自得為認定被告犯罪之證據。
貳、實體方面：
  (一)訊據被告甲○○矢口否認上揭犯行，辯稱：伊有吃感冒，是
    在西藥房買的感冒藥云云，惟無法提出感冒藥的名稱及藥房
    供調查。惟查，被告於94年2 月13日16時57分許，經警通知
    前往高雄市政府警察局三民第二分局採受採尿，其檢體編號
    為VＺ00000000000 號，採尿瓶經其檢查為乾淨清潔無誤，尿
    液為其親自排放，採尿瓶亦係於其在場目賭之下封瓶，並經
    其於尿液瓶上按指印、簽名等情，業經被告於本院訊問時坦
    認不諱，並有列管毒品人口尿液檢體採集送驗紀錄表影本一
    紙在卷可稽，上開經被告親自目睹封瓶且經被告在瓶上按指
    印、簽名之尿液，經送長榮大學以氣相層析質譜儀分析法檢
    驗結果，係呈甲基安非他命陽性反應，此有該院94年2 月25
    日出具之確認報告1 紙在卷可證。
  (二)次查，甲基安非他命之半衰期大約為9 小時，而甲基安非他
    命服用後於24小時內約有70% 排泄於尿液中，惟其於尿液中
    排出之最長時限，受施用劑量、施用方式、個人體質及其代
    謝情況等因素影響，因個案而異，一般可檢驗之最長時間為
    甲基安非他命1 至5 天，業經行政院衛生署管制藥品管理局
    於91年10月3 日以管檢字第110436號函示明確。足認被告於
    前開接受採尿時間前24小時內，確有施用第二級毒品甲基安
    非他命之行為無疑。至被告雖辯稱曾因感冒服用藥物，惟無
    法提出藥物之名稱以供調查，加以上開檢驗機構係以氣相層
    析質譜儀分析法做確認，不致出現假陽性反應，已如上述，
    是其辯稱未曾施用毒品云云，顯不足採。本件事證明確，被
    告施用第一級毒品海洛因之犯行，足堪認定。
  (三)被告林保前因施用毒品案件，經本院以92年度毒聲字第4309
    號裁定送勒戒處所觀察、勒戒後，認無繼續施用毒品傾向，
    而於92年7 月24日釋放；又因施用毒品，再經本院以92年度
    毒聲字第7306號裁定送勒戒處所觀察、勒戒後，認無繼續施
    用毒品傾向，而於92年12月22日釋放，並經臺灣高雄地方法
    院檢察署檢察官分別以92年度毒偵字第4250、7050號案件為
    不起訴處分確定，此有臺灣高等法院被告前案紀錄表、本院
    被告院內索引卡紀錄表、臺灣高雄地方法院檢察署全國施用
    毒品案件紀錄表及不起訴處分書在卷可稽。其於觀察勒戒釋
    放後五年內再犯上開施用第二級毒品之犯行，依法應予論罪
    科刑。
  (四)按甲基安非他命為毒品危害防制條例第2 條第2 項第2 款所
    規定之第二級毒品，被告施用甲基安非他命之行為，係觸犯
    該條例第10條第1 項之施用第二級毒品罪。。被告施用第二
    級毒品前持有第二級毒品之低度行為，應為施用第二級毒品
    之高度行為所吸收，不另論其持有毒品罪。爰審酌被告前經
    觀察、勒戒完畢，竟仍不知悔改，又為本件施用犯行，且飾
    詞否認，態度不佳，量刑自不宜從寬，惟念其施用毒品乃自
    戕行為，尚未害及他人等一切情狀，量處如主文所示之刑，
    並諭知易科罰金之折算標準，以示懲儆。
據上論斷，應依刑事訴訟法第299 條第1 項前段，毒品危害防制
條例第10條第2 項，刑法第11條、刑法第41條第1 項前段，罰金
罰鍰提高標準條例第2 條，判決如主文。
中　　華　　民　　國　　94　　年　　8 　　月　　31　　日
                    刑事第六庭  審判長法　官  簡志瑩
                                      法　官  林柏壽
                                      法　官  李  蓓
以上正本證明與原本無異。
如不服本判決，應於收受送達後10日內向本院提出上訴書狀（應
附繕本）。
中　　華　　民　　國　　94　　年　　9 　　月　　2 　　日
　　　　　　　　　　　　　　　　　    書記官  何慧娟
附錄本判決論罪科刑法條：
毒品危害防制條例第10條
施用第一級毒品者，處 6 月以上 5 年以下有期徒刑。
施用第二級毒品者，處 3 年以下有期徒刑。
